臺灣基隆地方法院刑事判決　　　　　　　100年度訴字第497號
公　訴　人　臺灣基隆地方法院檢察署檢察官
被　　　告　黃煥之
上列被告因違反毒品危害防制條例案件，經檢察官提起公訴（
100 年度毒偵字第746 、899 號），因被告所犯為死刑、無期徒
刑、最輕本刑為3 年以上有期徒刑或高等法院管轄第一審案件以
外之罪，且於準備程序進行中，被告先就被訴事實為有罪之陳述
，經本院合議庭裁定進行簡式審判程序，本院判決如下：
    主  文
黃煥之所犯如附表「所犯罪名」欄所示之罪，各處刑如附表「宣
告刑」欄所示，應執行有期徒刑壹年肆月；扣案之第一級毒品海
洛因（驗餘淨重零點零貳肆公克）沒收銷燬之，上開毒品之包裝
袋壹只及扣案之香煙盒壹只、注射針筒壹支，均沒收之。
    事  實
一、黃煥之前因施用毒品案件，經觀察、勒戒後，因認無繼續施
    用毒品之傾向，於民國88年6 月25日執行完畢釋放，並經臺
    灣基隆地方法院檢察署檢察官以88年度偵字第3517號不起訴
    處分；次因於觀察、勒戒執行完畢釋放後5 年內施用毒品案
    件，經觀察、勒戒後，亦認無繼續施用毒品之傾向，於88年
    8 月25日執行完畢釋放，並經前開檢察署檢察官以88年度毒
    偵字第116 號不起訴處分；復因施用第二級毒品案件，經本
    院以89年度毒聲字第329 號裁定令入戒治處所強制戒治，於
    89年11月17日因停止戒治出監，嗣經撤銷停止戒治，再度入
    監執行強制戒治，於90年7 月1 日執行完畢，翌日接續執行
    徒刑，並因同案經前開檢察署檢察官以89年度毒偵字第606
    號聲請以簡易判決處刑，本院以89年度基簡字第299 號判決
    判處有期徒刑5 月確定；另因施用第二級毒品案件，經臺灣
    高等法院以90年度上易字第2819號判決判處有期徒刑9 月確
    定，與前開89年度基簡字第299 號判決所科之刑接續執行，
    於91年8 月31日因縮刑期滿執行完畢（就本案不構成累犯）
    。又因施用第一級毒品案件，經本院以92年度毒聲字第856
    號裁定令入戒治處所強制戒治，於93年1 月9 日因法律修正
    報結而未執行完畢，並因同案經本院以92年度訴字第531 號
    判決判處有期徒刑10月確定，於94年1 月10日因縮刑期滿執
    行完畢（就本案不構成累犯）。再因施用第一、二級毒品案
    件，經本院以94年度訴字第208 號判決判處有期徒刑1 年、
    10月，應執行有期徒刑1 年8 月確定；另因施用第一級毒品
    案件，經本院以94年度訴字第849 號判決判處有期徒刑1 年
    確定，並由本院就上開94年度訴字第208 、849 號判決所科
    之刑，以95年度聲字第99號裁定定應執行有期徒刑2 年8 月
    ，再經本院依據中華民國96年罪犯減刑條例之規定，就上述
    94年度訴字第208 、849 號判決所科之刑及95年度聲字第99
    號裁定所定之執行刑，以96年度聲減字第248 號裁定分別減
    刑，定應執行有期徒刑1 年4 月，於96年7 月16日執行完畢
    （成立累犯）。復因施用第一、二級毒品案件，經本院以97
    年度訴字第1419號判決判處有期徒刑7 月、4 月，應執行有
    期徒刑9 月確定；又因施用第一、二級毒品案件，經本院以
    98年度訴字第108 號判決判處有期徒刑7 月、3 月，應執行
    有期徒刑9 月確定；另因持有第二級毒品案件，經本院以98
    年度基簡字第456 號判決判處有期徒刑3 月確定，並由本院
    就上揭98年度訴字第108 號及98年度基簡字第456 號判決所
    科之刑，以98年度聲字第696 號裁定定應執行有期徒刑11月
    ，與前開97年度訴字第1419號判決所科之刑接續執行，於99
    年9 月18日因縮刑期滿執行完畢（成立累犯）。
二、詎黃煥之仍未戒除毒癮惡習，於下列時、地，施用第一、二
    級毒品，嗣經警於下列時、地查獲，並採集其尿液檢體送驗
    後，該等犯行始為警所悉：
（一）於100 年3 月8 日中午12時許，在位於基隆市○○區○○
      路112 巷61之3 號住處，以將第一級毒品海洛因及第二級
      毒品安非他命混合置放於玻璃球吸食器內，下以火燒烤後
      ，吸食所生煙霧之方式，同時施用第一、二級毒品。嗣因
      其為列管毒品人口，經警於100 年3 月8 日下午4 時40分
      許，在基隆市○○區○○路與愛三路口通知採尿。
（二）於100 年4 月9 日晚間9 時許，在前址住處，以將第一級
      毒品海洛因及第二級毒品安非他命混合置放於注射針筒內
      ，加水混合後注射血管之方式，同時施用第一、二級毒品
      。嗣其於100 年4 月9 日晚間10時40分許，在基隆市○○
      區○○路與義二路口為警查獲，並扣得其持有之第一級毒
      品海洛因1 包（驗餘淨重0.024 公克）及其所有供持有第
      一級毒品海洛因所用之香煙盒1 只、供施用第一、二級毒
      品所用之注射針筒1 支。
三、案經基隆市警察局第一、二分局報請臺灣基隆地方法院檢察
    署檢察官偵查起訴。
    理  由
壹、程序事項
    被告黃煥之所犯者非為死刑、無期徒刑、最輕本刑為3 年以
    上有期徒刑之罪或高等法院管轄第一審案件，其於準備程序
    進行中，先就被訴事實為有罪之陳述，經告知其簡式審判程
    序之旨，並聽取公訴人、被告之意見後，本院合議庭依刑事
    訴訟法第273 條之1 第1 項之規定，裁定由受命法官獨任以
    簡式審判程序進行本案之審理。
貳、實體事項
一、事實認定部分
    上開事實，業據被告於檢察事務官詢問及本院審理時坦承不
    諱，且被告為警採集之尿液檢體經送臺灣檢驗科技股份有限
    公司及臺灣尖端先進生技醫藥股份有限公司檢驗，確呈海洛
    因代謝物嗎啡、可待因及安非他命類之陽性檢驗結果，此有
    臺灣檢驗科技股份有限公司100 年3 月28日出具之濫用藥物
    檢驗報告、臺灣尖端先進生技醫藥股份有限公司100 年4 月
    21日出具之濫用藥物檢驗報告及列管毒品人口尿液檢體採集
    送驗紀錄表、基隆市警察局第二分局偵辦毒品案件尿液檢體
    對照表附卷可稽，另警方於100 年4 月9 日查獲之白色粉末
    1 包（淨重0.025 公克，其中0.001 公克經鑑定用罄，驗餘
    淨重0.024 公克），經鑑定後，含有第一級毒品海洛因之成
    分，此有交通部民用航空局航空醫務中心100 年4 月27日航
    藥鑑字第1002329 號毒品鑑定書供參，並有查獲現場照片在
    卷可參，復有注射針筒1 支及香煙盒1 只扣案為佐，足認被
    告之自白與事實相符，本件事證明確，被告犯行應堪認定。
二、論罪科刑部分
（一）按毒品危害防制條例於92年7 月9 日修正公布，自93年1
      月9 日施行，其中第20條、第23條將施用毒品之刑事處遇
      程序，區分為「初犯」、「5 年內再犯」及「5 年後再犯
      」，依其立法理由之說明：「初犯」，經觀察、勒戒或強
      制戒治後，應為不起訴處分或不付審理之裁定；經觀察、
      勒戒或強制戒治執行完畢釋放後，「5 年內再犯」者，因
      其再犯率甚高，原實施之觀察、勒戒及強制戒治既已無法
      收其實效，爰依法追訴或裁定交付審理，至於經觀察、勒
      戒或強制戒治執行完畢釋放後，「5 年後再犯」者，前所
      實施之觀察、勒戒或強制戒治已足以遮斷其施用毒品之毒
      癮，為期自新及協助其斷除毒癮，仍適用「初犯」之規定
      ，先經觀察、勒戒或強制戒治之程序，從而，僅限於「初
      犯」及「5 年後再犯」2 種情形，始應先經觀察、勒戒或
      強制戒治程序，倘被告於5 年內已再犯，經依法執行觀察
      、勒戒、強制戒治或追訴處罰，縱其第3 次（或第3 次以
      上）再度施用毒品之時間，在初犯經觀察、勒戒或強制戒
      治執行完畢釋放5 年以後，已不合於「5 年後再犯」之規
      定，且因已於「5 年內再犯」，顯見其再犯率甚高，原實
      施觀察、勒戒或強制戒治，已無法收其實效，應依該條例
      第10條處罰（最高法院95年第7 次、97年第5 次刑事庭會
      議決議、98年度台非字第211 號、99年度台非字第277 號
      判決可資參照）。本件被告前因施用毒品案件，經觀察、
      勒戒後，因認無繼續施用毒品之傾向，於88年6 月25日執
      行完畢釋放，並經前開檢察署檢察官以88年度偵字第3517
      號；復因於觀察、勒戒執行完畢釋放後5 年內施用毒品案
      件，經觀察、勒戒後，亦認無繼續施用毒品之傾向，於88
      年8 月25日執行完畢釋放，並經前開檢察署檢察官以88年
      度毒偵字第116 號不起訴處分，此有臺灣高等法院被告前
      案紀錄表在卷可稽，是被告於所受觀察、勒戒執行完畢釋
      放後5 年內已再犯，且經依法執行觀察、勒戒，足認原實
      施觀察、勒戒無法收其實效，縱被告本次犯行係於所受觀
      察、勒戒執行完畢釋放後5 年後所為，揆諸首揭說明，仍
      不合於毒品危害防制條例第20條第3 項規定之「5 年後再
      犯」，且因被告係於「5 年內再犯」，顯見其再犯率甚高
      ，即應依法處罰。
（二）核被告所為，均係犯毒品危害防制條例第10條第1 、2 項
      之施用第一、二級毒品罪。被告持有第一級毒品海洛因及
      第二級毒品安非他命以供施用，持有之低度行為應為施用
      之高度行為所吸收，均不另論罪。
（三）被告於前揭時、地，2 度同時施用第一級毒品海洛因及第
      二級毒品安非他命，係以一行為同時觸犯構成要件不同之
      罪名，為想像競合犯，均應從重依施用第一級毒品罪處斷
      。
（四）被告所為上開2 次施用毒品之行為，施用時間互異，犯意
      應屬各別，應予分論併罰。
（五）被告曾受如事實欄所載之徒刑執行完畢，此有臺灣高等法
      院被告前案紀錄表在卷供參，其受徒刑之執行完畢後，再
      為本件2 次施用毒品犯行，係於5 年以內故意再犯有期徒
      刑以上之罪，均為累犯，應分別依刑法第47條第1 項之規
      定加重其刑。
（六）爰審酌被告經觀察、勒戒及強制戒治，復屢經刑罰矯治後
      ，竟未戒除毒癮之惡習，而再三施用毒品，顯認缺乏戒斷
      決心，然其所為僅屬戕害自身之行為，未侵犯其他法益，
      且於檢察事務官詢問及本院審理時坦認犯行，犯後態度尚
      屬良好等一切情狀，分別量處如附表「宣告刑」欄所示之
      刑，並依法定其應執行之刑。
（七）再按查獲之第一、二級毒品，不問屬於犯人與否，均沒收
      銷燬之，毒品危害防制條例第18條第1 項前段定有明文；
      本件警方於100 年4 月9 日查獲之白色粉末（驗餘淨重
      0.024 公克），含有第一級毒品海洛因之成分，已如前述
      ，自應依上開規定沒收銷燬之。又上開毒品之包裝袋1 只
      及扣案之香煙盒1 只，均為被告所有供持有第一級毒品犯
      罪所用之物；另扣案之注射針筒1 支（係一般市售塑膠材
      質之注射針筒，非專供施用毒品之器具，業經本院當庭勘
      驗屬實），為被告所有供施用第一、二級毒品犯罪所用之
      物，已據被告供承在卷，均應依刑法第38條第1 項第2 款
      之規定宣告沒收。
據上論斷，應依刑事訴訟法第273 條之1 第1 項、第299 條第1
項前段，毒品危害防制條例第10條第1 項、第2 項、第23條第2
項、第18條第1 項前段，刑法第11條前段、第55條、第47條第1
項、第38條第1 項第2 款、第51條第5 款，判決如主文。
本案經檢察官李明哲到庭執行職務。
中    華    民    國   100    年    8     月    11    日
                  刑事第三庭法    官  邰婉玲
以上正本證明與原本無異。
如不服本判決應於收受送達後10日內向本院提出上訴書狀，並應
敘述具體理由；其未敘述上訴理由者，應於上訴期間屆滿後20日
內向本院補提理由書（均須按他造當事人之人數附繕本）「切勿
逕送上級法院」。
中    華    民    國   100    年    8     月    11    日
                            書 記 官  蘇鈺婷
附錄論罪法條：
毒品危害防制條例第10條
施用第一級毒品者，處 6 月以上 5 年以下有期徒刑。
施用第二級毒品者，處 3 年以下有期徒刑。
【附表】
┌──┬─────┬──────┬─────┬────────┐
│編號│ 施用時間 │  施用地點  │ 所犯罪名 │     宣告刑     │
├──┼─────┼──────┼─────┼────────┤
│ 1  │100 年3 月│基隆市中正區│黃煥之施用│處有期徒刑拾壹月│
│    │8 日中午12│中船路112 巷│第一級毒品│。              │
│    │時許      │61之3 號    │，累犯。  │                │
├──┼─────┼──────┼─────┼────────┤
│ 2  │100 年4 月│同上        │黃煥之施用│處有期徒刑拾壹月│
│    │9 日晚間9 │            │第一級毒品│；扣案之第一級毒│
│    │時許      │            │，累犯。  │品海洛因（驗餘淨│
│    │          │            │          │重零點零貳肆公克│
│    │          │            │          │）沒收銷燬之，上│
│    │          │            │          │開毒品之包裝袋壹│
│    │          │            │          │只及扣案之香煙盒│
│    │          │            │          │壹只、注射針筒壹│
│    │          │            │          │支，均沒收之。  │
└──┴─────┴──────┴─────┴────────┘